【裁判字號】    85,台上,1546
【裁判日期】    850712
【裁判案由】    確認贈與關係存在事件
【裁判全文】
最高法院民事判決                              八十五年度台上字第一五四六號
    上  訴  人  甲○○
    訴訟代理人  曾泰源律師
    被 上 訴人  丙○○
                乙○○
                鄭清祥
                鄭淑惠
                鄭清銘
                鄭淑貞
右當事人間請求確認贈與關係存在事件，上訴人對於中華民國八十四年五月十五日台
灣高等法院花蓮分院第二審判決（八十四年度重家上字第一二號），提起上訴，本院
判決如左：
    主  文
上訴駁回。
第三審訴訟費用由上訴人負擔。
    理  由
本件上訴人主張：兩造均係已故鄭吉田之繼承人，鄭吉田生前將如第一審判決附表所
示三十九筆土地（下稱系爭土地）贈與伊，立有授權書，該授權書實為贈與之意思表
示，鄭吉田於民國八十三年一月十六日死亡，被上訴人依民法第一千一百四十八條規
定，繼承鄭吉田該項債務，應履行贈與契約，辦理系爭土地繼承登記後，再辦理所有
權移轉登記等情，求為命被上訴人辦理系爭土地繼承登記後，將所有權（含應有部分
）（下稱系爭所有權）移轉登記予伊之判決。被上訴人則以：鄭吉田與上訴人間系爭
土地之委任關係，已因鄭吉田死亡而消滅，兩造同為鄭吉田之繼承人，鄭吉田所遺留
之系爭土地，伊亦有繼承權，因上訴人請求無理由，伊不願辦理繼承及移轉登記等語
，資為抗辯。
原審以：鄭吉田以授權上訴人出售系爭土地，逕由上訴人受領出售該土地對價之方式
為贈與，上訴人與鄭吉田所訂贈與契約，既非以系爭土地所有權之無償給與為標的，
上訴人依該贈與契約，訴請被上訴人移轉系爭土地所有權，自屬無據，因而維持第一
審所為上訴人敗訴之判決，駁回其上訴。
按土地權利變更登記係繼承登記者，得由任何繼承人為全體繼承人聲請之，土地法第
七十三條第一項定有明文。兩造均為系爭土地原所有人鄭吉田之繼承人之事實，為兩
造所不爭。則上訴人即得為鄭吉田之全體繼承人聲請系爭土地之繼承登記，毋待法院
特為判命被上訴人辦理系爭土地繼承登記而後可。故上訴人訴請命被上訴人辦理系爭
土地繼承登記部分，係欠缺權利保護要件。又依民法第七百五十九條規定，因繼承於
登記前已取得不動產物權者，非經登記，不得處分其物權。而移轉土地所有權之行為
，係屬處分行為。系爭土地既尚未辦理繼承登記，上訴人依贈與之法律關係，訴請被
上訴人辦理系爭土地所有權移轉登記，依上說明，自有未合。原審駁回上訴人之上訴
，理由雖有未當，然其結果尚無二致，仍應予維持。上訴論旨，猶聲明廢棄原判決，
不能認為有理由。
據上論結，本件上訴為無理由。依民事訴訟法第四百八十一條、第四百四十九條第二
項、第七十八條，判決如主文。
中      華      民      國    八十五    年     七       月      十二    日
                              最高法院民事第二庭
                                  審判長法官 曾  桂  香
                                        法官 徐  璧  湖
                                        法官 劉  福  聲
                                        法官 蘇  達  志
                                        法官 顏  南  全
      右正本證明與原本無異
                                               書  記  官
中      華      民      國    八十五    年     七       月    二十五    日
                                                                        Ｈ


司法院資訊處製作；財團法人民間司法改革基金會備份。
